臺灣高等法院刑事判決　　　　　　　　95年度上訴字第4707號
上　訴　人
即　被　告　乙○○
上列上訴人因偽造文書案件，不服臺灣板橋地方法院95年度訴字
第3050號，中華民國95年10月31日第一審判決（起訴案號：臺灣
板橋地方法院檢察署95年度偵字第19738號），提起上訴，本院
判決如下：
    主  文
原判決撤銷。
乙○○行使偽造私文書，足以生損害於公眾及他人，處有期徒刑
肆月，如易科罰金，以佰元折算壹日。
如附表所示文件上偽造之「甲○○」署押共計拾陸枚（含簽名
拾捌枚、捺指印拾捌枚）均沒收。
    事  實
一、乙○○於民國94年12月2日上午7時30分許，在臺北縣板橋市
    ○○○路 213巷7號「宏欣旅社」202室內，因施用第一級毒
    品海洛因，為警臨檢查獲後，為規避警方查緝，竟冒用胞弟
    甲○○名義應訊，並於同日上午11時許，在臺北縣政府警察
    局板橋分局接受詢問時，於附表編號 1所示之逮捕通知書、
    搜索同意書中，冒用甲○○名義，偽造甲○○署名 1枚及捺
    指印 1枚，表示已收受權利告知文書及同意搜索之意，據以
    偽造該等私文書，再交付承辦警員。復接續於附表編號2至9
    所示之偵訊筆錄、臺北縣政府警察局板橋分局偵辦毒品危害
    防制條例案被移送人姓名及代碼對照表、搜索同意書、搜索
    筆錄、扣押物品目錄表、口卡片、臺北縣政府警察局板橋分
    局偵辦毒品危害防制條例案查獲毒品初步鑑驗報告書、現場
    照片上，偽造甲○○簽名及捺指印（偽造署押情形詳如附表
    所示），再持交承辦警員。又於同日下午 5時許，在臺灣板
    橋地方法院檢察署內勤檢察官偵訊時，於附表編號10、11所
    示之訊問筆錄上，接續偽造甲○○簽名（偽造署押之情形詳
    如附表所示），並於限制住居具結書上偽造「甲○○」署押
    ，表示具結願遵照檢察官限制住居於住居所之意思，再持交
    臺灣板橋地方法院檢察署承辦人員收執，均足以生損害於甲
    ○○、警察偵查機關查緝犯罪及文書製作之正確性。嗣因甲
    ○○經檢察事務官傳訊後，供出乙○○冒用名義應訊之事，
    始查悉上情。
二、案經臺灣板橋地方法院檢察署檢察官偵查起訴。
    理  由
一、上開犯罪事實，業據上訴人即被告乙○○於偵查、原審及本
    院坦承不諱，並有逮捕通知書、偵訊筆錄、臺北縣政府警察
    局板橋分局偵辦毒品危害防制條例案被移送人姓名及代碼對
    照表、搜索同意書、搜索筆錄、扣押物品目錄表、口卡片、
    臺北縣政府警察局板橋分局偵辦毒品危害防制條例案查獲毒
    品初步鑑驗報告書、訊問筆錄、限制住居具結書各 1件及現
    場照片5幀分別在卷可稽（見 95年度毒偵字第3596號卷第12
    至25、30至50頁）。事證明確，被告犯行堪以認定。
二、查被告於附表編號 1所示逮捕通知書、搜索同意書上偽造甲
    ○○署押之行為，係表示收受該權利告知通知書，及同意搜
    索身體、物件等之意；另於限制住居具結書上偽造「甲○○
    」署押，則表示具結願遵照檢察官限制住居於住居所之意，
    該等文書已具備私文書性質，並非單純偽造署押，自屬偽造
    私文書。被告復將該等私文書持交警員或檢察署人員收受，
    自足以生損害於甲○○、警察及檢察機關查緝犯罪與文書製
    作之正確性。核被告此部分所為，係犯刑法第216條、第210
    條之行使偽造私文書罪。又被告於附表編號 2至11所示之偵
    訊筆錄、臺北縣政府警察局板橋分局偵辦毒品危害防制條例
    案被移送人姓名及代碼對照表、搜索筆錄、扣押物品目錄表
    、口卡片、臺北縣政府警察局板橋分局偵辦毒品危害防制條
    例案查獲毒品初步鑑驗報告書、訊問筆錄及現場照片上偽造
    署押之行為，係犯刑法第217條第1項之偽造署押罪；公訴人
    認係成立同法第 210條之偽造私文書罪，尚有未洽。被告先
    後多次偽造「甲○○」署押，及行使偽造權利告知通知書、
    搜索同意書、限制住居具結書之私文書，雖係分別為數行為
    ，然均係於案發當日警察、檢察機關先後訊問所為，各該行
    為係為達同一冒用甲○○名義應訊之目的，各行為之獨立性
    極為薄弱，依一般社會健全觀念難以強行分離，認各個舉動
    不過為犯罪行為之一部份，並係侵害同一法益，應論以一偽
    造署押及偽造文書罪（最高法院八十六年臺上字第三二九五
    號判例意旨參照）。被告於附表編號 1所示逮捕通知書、搜
    索同意書、限制住居具結書上偽造署押係偽造該私文書之部
    分行為；而於偽造私文書後復持以行使，偽造之低度行為應
    為行使偽造私文書之高度行為所吸收，均不另論罪（被告於
    口卡片等單純偽造署押之行為，因與權利告知通知書、搜索
    同意書、限制住居具結書上偽造署押之行為構成接續犯，亦
    一併為偽造私文書罪所吸收）。
三、原審對被告論罪科刑，固非無見，惟被告於逮捕通知書、搜
    索同意書、限制住居具結書上偽造署押，已構成偽造私文書
    之行為，原審僅論以偽造署押罪，尚有未洽。被告上訴意旨
    ，指稱本件構成自首。惟被告於上開文書上偽造甲○○簽名
    後，經檢察事務官傳訊甲○○到庭，甲○○即供出乙○○冒
    用名義應訊之事，並對被告提出偽造文書告訴，檢察官始分
    案偵查，有筆錄在卷為憑，被告顯無自首之事實。足見被告
    上訴，為無理由。惟原判決既有可議，自應由本院撤銷改判
    ，爰審酌被告曾有施用毒品前科，素行欠佳，冒用他人名義
    所生危害非輕，及被告犯罪目的、手段、犯後坦承犯行等一
    切情狀，量處如主文第二項所示之刑。被告行為後，刑法第
    41條第 1項將易科罰金折算標準，由「得以1元以上3元以下
    折算1日」，修正為「新臺幣1千元、2千元或3千元折算 1日
    」；而罰金罰鍰提高標準條例第2條則於95年4月28日廢止，
    並於95年7月1日施行；經比較新舊法結果，以舊法有利於被
    告二人，依刑法第2條第1項前段，應依修正前規定諭知易科
    罰金之折算標準。被告偽造附表所示之甲○○署押共36枚（
    含簽名18枚、捺指印18枚），應依刑法第219條第1項規定宣
    告沒收。
據上論斷，應依刑事訴訟法第369條第1項前段、第364條、第299
條第1項前段，刑法第2條第一項前段、第216條、第210條、第21
7條、第219條第1項、修正前第41條第一項前段，修正前罰金罰
鍰提高標準條例第1條前段，第2條，判決如主文。
本案經檢察官周誠南到庭執行職務。
中　　華　　民　　國　　96　　年　　2 　　月　　14　　日
　　　　　　　　　刑事第四庭審判長法　官  蔡秀雄
　　　　　　　　　　　　　　　    法　官  周煙平
　　　　　　　 　 　　　　　　　　法　官  陳國文
以上正本證明與原本無異。
如不服本判決，應於收受送達後十日內向本院提出上訴書狀，其
未敘述上訴之理由者並得於提起上訴後十日內向本院補提理由書
（均須按他造當事人之人數附繕本）。
                                  書記官  蔡棟樑
中　　華　　民　　國　　96　　年　　2 　　月　　14　　日
附錄：本案論罪科刑法條全文
刑法第216條：
行使第210條至第215條之文書者，依偽造、變造文
書或登載不實事項或使登載不實事項之規定處斷。
刑法第210條：
偽造、變造私文書，足以生損害於公眾或他人者，
處5年以下有期徒刑。
刑法第217條：
偽造印章、印文或署押，足以生損害於公眾或他
人者，處3年以下有期徒刑。
盜用印章、印文或署押，足以生損害於公眾或他人者，亦同。
附表
┌──┬───────┬──────────┬─────┐
│編號│?文書名稱    │ 偽造之文書及署押   │所犯法條  │
│    │              │                    │（刑法）  │
├──┼───────┼──────────┼─────┤
│ 1  │  逮捕通知書  │ 偽造甲○○簽名1 枚 │第210 條  │
│    │              │ 、捺指印1 枚       │          │
├──┼───────┼──────────┼─────┤
│ 2  │  偵訊筆錄    │ 偽造甲○○簽名2 枚 │第217 條  │
│    │              │ 、捺指印4 枚       │          │
├──┼───────┼──────────┼─────┤
│ 3  │  臺北縣政府警│ 偽造甲○○捺指印1  │第217 條  │
│    │  察局板橋分局│ 枚                 │          │
│    │  偵辦毒品危害│                    │          │
│    │  防制條例案被│                    │          │
│    │  移送人姓名及│                    │          │
│    │  代碼對照表  │                    │          │
├──┼───────┼──────────┼─────┤
│ 4  │  搜索同意書  │ 偽造甲○○簽名1 枚 │第210條   │
│    │              │ 、捺指印1 枚       │          │
├──┼───────┼──────────┼─────┤
│ 5  │  搜索筆錄    │ 偽造甲○○簽名2 枚 │第217 條  │
│    │              │ 、捺指印1 枚       │          │
├──┼───────┼──────────┼─────┤
│ 6  │  扣押物品目錄│ 偽造甲○○簽名2 枚 │第217 條  │
│    │  表          │ 、捺指印2 枚       │          │
├──┼───────┼──────────┼─────┤
│ 7  │  口卡片      │ 偽造甲○○簽名1 枚 │第217 條  │
│    │              │ 、捺指印1 枚       │          │
├──┼───────┼──────────┼─────┤
│ 8  │  臺北縣政府警│ 偽造甲○○簽名1 枚 │第217 條  │
│    │  察局板橋分局│ 、捺指印1 枚       │          │
│    │  偵辦毒品危害│                    │          │
│    │  防制條例案查│                    │          │
│    │  獲毒品初步鑑│                    │          │
│    │  驗報告書    │                    │          │
├──┼───────┼──────────┼─────┤
│ 9  │  現場照片5 幀│ 偽造甲○○簽名5 枚 │第217 條  │
│    │              │ 、捺指印5 枚       │          │
├──┼───────┼──────────┼─────┤
│ 10 │  訊問筆錄    │ 偽造甲○○簽名1 枚 │第217 條  │
├──┼───────┼──────────┼─────┤
│ 11 │  限制住居具結│ 偽造甲○○簽名1 枚 │第210條   │
│    │  書          │ 、捺指印2 枚       │          │
├──┴───────┴──────────┴─────┤
│總計偽造甲○○署押36枚（含簽名18枚、捺指印18枚）      │
└───────────────────────────┘
